【裁判字號】    92,停,38
【裁判日期】    920411
【裁判案由】    聲請停止執行
【裁判全文】
臺北高等行政法院裁定                                九十二年度停字第三八號
    聲  請  人  甲○○
    相  對  人  臺北市政府工務局
    代  表  人  陳威仁（局長）
    代  理  人  乙○○
                丙○○
右當事人間因違反建築法事件，聲請停止原處分之執行，本院裁定如左：
    主  文
聲請駁回。
聲請程序費用由聲請人負擔。
    理  由
一、按原行政處分之合法性顯有疑義者，或原行政處分之執行將發生難以回復之損害
    ，且有急迫情事，並非為維護重大公共利益所必要者，行政法院亦得於當事人起
    訴前依聲請，停止執行，訴願法第九十三條第二項、第三項所規定。另於行政訴
    訟起訴前，如原處分或決定之執行將發生難於回復之損害，且有急迫情事者，行
    政法院亦得依受處分人或訴願人之聲請，裁定停止執行，亦為行政訴訟法第一百
    十六條第三項前段所明定。因而，依上開規定聲請停止執行，係以聲請人有可能
    因行政處分之執行而發生難以回復之損害，亦即其對欲聲請停止執行之行政處分
    ，依其所主張事實，係有可能有權利或法律上利益受到侵害（如此，其提起撤銷
    訴訟始合法），如不具備此要件，其聲請停止執行即不合法，應予駁回。
二、本件聲請意旨略謂：聲請人不服臺北市政府工務局九十二年三月四日北市工建字
    第０九二五００九八二００號處分，主張相對人誤認臺北市○○區○○路二段十
    八鄰四百一十巷八十八弄八號一樓前社區守望相助崗哨亭為新建之金屬構造物，
    並以佔用道路為由強制拆除。惟系爭崗哨亭已依法申請執照中，係為落實維護治
    安防制犯罪之公共利益所必須，且面積僅有一點八平方公尺，絕無佔用巷道阻礙
    公共交通之情事。又聲請人乃以提供社區巡守勞務，賺取每月新台幣一萬五千餘
    元之基本生活費用為生，若不停止執行，則除社區居民之安全將發生危險，聲請
    人亦將生難以回復之損害等云云聲請停止執行。經查聲請人並非系爭崗哨亭之所
    有權人，此為其所自承，是以相對人拆除該違章建築並未侵害聲請人之權利或法
    律上利益。其雖主張因系爭崗哨亭如遭拆除，社區人員就不僱用伊，生活會有困
    難云云。然聲請人因系爭崗哨亭遭拆除，無法再受僱用之侵害，為經濟上之利益
    受侵害，並非法律利益受侵害。是以聲請人並無可能因原處分之執行而有權利或
    法律上利益受侵害。揆諸首揭說明，聲請人聲請停止執行，為不合法。應予駁回
    。
三、次按訴願法第九十三條第二項既規定受處分人得申請受理訴願機關或原處分機關
    停止執行，理論上得由上開機關獲得救濟，殊無逕向行政法院聲請之必要。且行
    政訴訟係審查行政處分違法之最終機關，若一有行政處分，不待訴願程序即聲請
    行政法院停止原處分之執行，無異規避訴願程序，而請求行政法院為行政處分之
    審查，故必其情況緊急，非即時由行政法院予以處理，則難以救濟，否則尚難認
    有以行政法院之裁定予以救濟之必要，應認欠缺保護之必要，而駁回其聲請（最
    高行政法院九十一年度裁字第九○六號、八七七號裁定參照）。而所謂「必其情
    況緊急，非即時由行政法院予以處理，則難以救濟」，應指因非可歸責於受處分
    人之事由，未向訴願機關申請停止執行，僅向行政法院聲請，若由行政法院逕予
    駁回，由申請人再向訴願機關申請停止執行，則時間緊迫原處分將執行完畢難以
    救濟而言，是以受處分人如無此緊迫情形，未向訴願機關申請停止執行，卻逕向
    行政法院聲請停止執行，即不合法。本件聲請人尚未提起訴願，未向訴願機關申
    請停止執行，又未釋明有上述緊迫情形（其於本院調查時尚自承無緊急情況），
    其向本院聲請停止執行，自屬不合法，亦應駁回。
三、依行政訴訟法第一百零四條、民事訴訟法第九十五條、第七十八條，裁定如主文
    。
中      華      民      國    九十二    年      四      月     十一     日
                             臺 北 高 等 行 政 法 院   第 三 庭
                                            審 判 長 法  官  姜素娥
                                                     法  官  陳國成
                                                     法  官  吳東都
右為正本係照原本作成。
如不服本裁定，應於送達後十日內向本院提出抗告狀（須按他造人數附繕本）。
中      華      民      國    九十二    年      四      月     十五     日
                                                     書記官  李金釵


司法院資訊處製作；財團法人民間司法改革基金會備份。
